【裁判字號】    99,交聲,809
【裁判日期】    991122
【裁判案由】    聲明異議
【裁判全文】
臺灣彰化地方法院交通事件裁定         99年度交聲字第809號
移送機關即
原處分機關  交通部公路總局臺中區監理所彰化監理站
異  議  人
即受處分人  甲○○
上列受處分人因違反道路交通管理處罰條例事件，對交通部公路
總局臺中區監理所彰化監理站於民國99年7月9日所為之處分（彰
監四字第裁64-E00000000號），聲明異議，本院裁定如下：
    主  文
原處分撤銷。
甲○○不罰。
    理  由
一、原處分機關以：異議人即受處分人甲○○所有之車牌號碼
    OWP-423號機車，於民國99年6月5日上午5時52分許，在新竹
    縣竹北市○○○路，有「在禁止臨時停車處所停車」之違規
    行為，經新竹縣政府警察局（竹北分局）逕行舉發，爰依道
    路交通管理處罰條例第56條第1項第1款規定，裁處異議人罰
    鍰新臺幣（下同）600元之處分。
二、異議意旨略以：異議人於上開時、地所停放機車之處所，縣
    警局並未清楚標示禁止臨時停車，且從舉發照片所示，未見
    該處地上有黃線或紅線之標線，附近亦未見有禁止臨時停車
    之告示，導致有三輛機車車主因而誤停，是縣警局在標示不
    清之下逕行舉發，實不合理，為此聲明異議，請求撤銷原處
    分等語。
三、按法院受理有關交通事件及聲明異議案件之處理，準用刑事
    訴訟法之規定，道路交通管理處罰條例第89條前段及道路交
    通事件處理辦法第3條分別定有明文。按此，道路交通管理
    處罰條例之裁處事件，其本質固屬行政罰，但依上揭規定，
    在其性質及法院處理程序與刑事訴訟程序法規範之目的不相
    牴觸之範圍內，自應準用刑事訴訟法之相關規定。又道路交
    通管理處罰條例事件，係由公路主管機關或警察機關就違反
    該條例之行為予以稽查、查證後依法舉發，再由裁決機關依
    法予以處罰，與刑事案件係由檢察官代表國家對犯罪行為予
    以偵查、追訴，由法院予以判決處罰之程序類同，就此而言
    ，刑事訴訟法第154條所規定「被告未經審判證明有罪確定
    前，推定其為無罪。犯罪事實應依證據認定之，無證據不得
    認定犯罪事實」之無罪推定及證據裁判原則，以及同法第16
    1條第1項規定之「檢察官就被告犯罪事實，應負舉證責任。
    」之舉證責任原則，自應在準用之列。是法院於審理交通違
    規聲明異議事件時，僅於當事人主張及舉證範圍內進行調查
    證據，其經法定程序調查證據之結果，認已足以證明違規事
    實者，始得為違規之認定。若原處分機關所為之證明，於通
    常一般人仍有合理之懷疑存在，尚未達於可確信其真實之程
    度者，則在該合理懷疑尚未剔除前，基於「違規事證有疑，
    利於受處分人」之原則，自不能為有違規事實存在之認定（
    最高法院94年度台上字第2033號判決意旨參照）。
四、經查，原處分機關認異議人有本件違規行為，所憑無非以新
    竹縣政府（警察局）99年6月14日竹縣警交字第E00000000號
    舉發違反道路交通管理事件通知單之舉發（在禁止臨時停車
    處所停車），及新竹縣政府警察局竹北分局99年7月2日竹縣
    北警交字第0995005117號函表示：異議人之違規行為，為在
    新竹縣竹北市○○○路人行穿越道上（禁止臨時停車處所）
    停車等語，為其依據。惟按，行人穿越道，係指在道路上以
    標線劃設，供行人穿越道路之地方，道路交通管理處罰條例
    第3條第4款規定甚明。又依「道路交通標誌標線號誌設置規
    則」第185條、第185之1條及第186條之規定，行人穿越道線
    設置之種類，分為枕木紋行人穿越道線、對角線行人穿越道
    線及斑馬紋行人穿越道線等三種，此觀該等規定自明。而本
    件依卷附舉發照片所示，異議人停放上開機車之處所，為一
    處平台，並未劃設有行人穿越道路之標線。再者，本院依職
    權請執行本件舉發之新竹縣政府警察局竹北分局提供前揭地
    點之路況及標線設置情形，依該分局以99年11月18日竹縣埔
    警交字第0997003174號函回覆本院所檢送之現場照片所示，
    該處確未劃設有行人穿越道路之標線，亦未見設有其他禁止
    臨時停車之標誌、標線。按此，在異議人前揭停放機車處所
    ，未劃設有行人穿越道路之標線，復未有其他禁止臨時停車
    之標誌、標線設置之情形下，基於民主法治國家課加人民義
    務及禁止人民為某行為，均應有法律規定，否則不得課加人
    民義務或禁止人民為某行為之法律保留原則，本件依現有證
    據，尚難證明異議人有本件違規行為。何況，倘若前揭地點
    禁止臨時停車，亦應設置明確而清晰之標線或標誌，以免民
    眾不諳當地情形而違規，致無從措其手足而滋生民怨。是原
    處分機關遽依道路交通管理處罰條例第56條第1項第1款規定
    ，裁處異議人罰鍰600元之處分，於法尚有未洽。從而，本
    件異議為有理由，應由本院將原處分撤銷，改諭知異議人不
    罰。
五、據上論結，應依道路交通管理處罰條例第87條第2項、（新
    修正）道路交通案件處理辦法第19條前段，裁定如主文。
中    華    民    國    99    年    11    月    22    日
                            交通法庭  法  官  陳銘壎
以上正本證明與原本無異。
如不服本裁定，應於裁定送達後五日內向本院提出抗告狀 (須附
繕本 )。
中    華    民    國    99    年    11    月    22    日
                                      書記官  楊筱惠

司法院資訊處製作；財團法人民間司法改革基金會備份。
